【裁判字號】    97,上易,1037
【裁判日期】    980318
【裁判案由】    傷害
【裁判全文】
臺灣高等法院高雄分院刑事判決        97年度上易字第1037號
上  訴  人
即  被  告  甲○○
上列上訴人因傷害案件，不服臺灣高雄地方法院97年度易字第65
3 號中華民國97年11月3 日第一審判決（起訴案號：臺灣高雄地
方法院檢察署96年度偵字第30719 號），提起上訴，本院判決如
下：
    主  文
原判決關於甲○○部分均撤銷。
甲○○犯傷害罪，處拘役拾日，如易科罰金，以新臺幣壹仟元
折算壹日。
    事  實
一、甲○○因不滿吳亞陞（犯傷害罪部分，業經原審法院判處拘
    役50日，未上訴而確定）之配偶乙○○（原名潘枝梅）於96
    年9 月24日晚間某時所發送之簡訊內容（簡訊內容係懷疑甲
    ○○與吳亞陞有染之詞句），遂告知吳亞陞（平日已與乙○
    ○分居）乙○○發送簡訊之上情。甲○○、吳亞陞2 人遂於
    96年9 月25日凌晨1 時30分許，相偕至乙○○位在高雄縣鳳
    山市○○街116 號4 樓之5 住處敲門理論，經乙○○開門後
    ，吳亞陞與乙○○因簡訊內容而雙方發生口角後，吳亞陞竟
    基於傷害之犯意，徒手毆打乙○○之臉頰及頭部，致乙○○
    受有頭部之傷害。甲○○見狀旋轉身離開下樓，乙○○則因
    吳亞陞當著甲○○面前遭吳亞陞毆打，尊嚴盡失而心有未甘
    ，即手持日光燈管尾隨甲○○下樓，在上揭地址之1 、2 樓
    處之樓梯間追上甲○○，並欲毆打甲○○未果，反遭甲○○
    基於傷害犯意，故意以雙手扭扯乙○○之雙手，致乙○○受
    有右手小指頭（與指甲接縫處）瘀血之傷害。
二、案經乙○○訴由高雄縣政府警察局鳳山分局報告台灣高雄地
    方法院檢察署檢察官偵查起訴。
    理  由
壹、證據能力：
一、按被告以外之人於偵查中向檢察官所為陳述，除顯有不可信
    之情況者外，得為證據，刑事訴訟法第159 條之1 第2 項定
    有明文。偵查中對被告以外之人（包括證人、鑑定人、告訴
    人、被害人及共同被告等）所為之偵查筆錄，或被告以外之
    人向檢察官所提之書面陳述，性質上均屬傳聞證據。惟現階
    段刑事訴訟法規定檢察官代表國家偵查犯罪、實施公訴，依
    法其有訊問被告、證人及鑑定人之權，證人、鑑定人且須具
    結，而實務運作時，檢察官偵查中向被告以外之人所取得之
    陳述，原則上均能遵守法律規定，不致違法取供，其可信度
    極高，職是，被告以外之人前於偵查中已具結而為證述，除
    反對該項供述得具有證據能力之一方，已釋明「顯有不可信
    之情況」之理由外，不宜以該證人未能於審判中接受他造之
    反對詰問為由，即遽指該證人於偵查中之陳述不具證據能力
    。證人乙○○、吳鈺勛於檢察官偵查中所為之陳述（偵卷8
    頁、9 頁、11頁、12頁），既依法具結，且無顯不可信之情
    況，依上開說明，證人即告訴人乙○○、證人吳鈺勛於偵查
    中之結證均具有證據能力。
二、又按當事人、代理人或辯護人於法院調查證據時，知有第15
    9 條第1 項不得為證據之情形，而未於言詞辯論終結前聲明
    異議者，視為有前項之同意，刑事訴訟法第159 條之5 第2
    項定有明文。本判決後述所引用之其餘傳聞證據，檢察官、
    被告甲○○於言詞辯論終結前均未聲明異議，而各該傳聞證
    據之取得亦無違法不當之情事，作為證據並無不適當，依上
    開說明，本院認本案以下所引用之傳聞證據均有證據能力。
貳、實體上之認定：
一、訊據被告甲○○固坦承有曾於上開時均與吳亞陞到乙○○上
    開住所門口找乙○○理論簡訊等情，惟矢口否認有何傷害犯
    行，並辯稱：96年9 月24日晚間乙○○傳好幾則簡訊給我，
    我氣不過，（96年9 月）25日凌晨才透過朋友找到吳亞陞，
    隨即要吳亞陞帶我去找乙○○，到乙○○住處後，吳亞陞、
    乙○○就一人一句，我要吳亞陞自己看著辦，我就離開下樓
    ，但乙○○則追下來，拿燈管砸我，我有舉手擋，沒有打到
    乙○○，且從頭到尾都沒有與乙○○有何肢體上接觸云云。
二、惟查：
（一）被告甲○○犯傷害罪部分:
      被告甲○○於96年9 月25日凌晨1 時30分許，先與吳亞陞
      共同前往位在高雄縣鳳山市○○街116 號4 樓之5 乙○○
      住處門口理論，因見乙○○遭吳亞陞毆打其臉頰及頭部等
      處後，旋即轉身離開下樓之事實，業據被告甲○○供承在
      卷，核與證人吳鈺勛（乙○○之子）證述: 我記得我父親
      （吳亞陞）有打我媽媽一巴掌，當時我媽媽是站在靠近門
      的這邊，…我就去拉住爸爸，叫他不要再打了，甲○○就
      跑到下面去等語相符（偵卷11-12 頁）。惟乙○○因在被
      告甲○○面前遭吳亞陞毆打而心有未甘，即手持日光燈管
      尾隨甲○○下樓，而在1 、2 樓之樓梯間追及後，其右手
      反遭被告甲○○以用力扭扯之事實，業經證人乙○○證述
      在卷，並證稱: 甲○○見吳亞陞打我後就要走，我在1 、
      2 樓的平台（樓梯間）追上她，有拿日光燈管要打她的手
      ，她就反擊，抓我的雙手扭打等語（原審卷77頁），核與
      證人吳鈺勛證述：我媽（乙○○）追甲○○下去，在2 樓
      的樓梯間，我看到媽媽與甲○○在扭扯，雙方雙手有互相
      拉扯等語相符（偵卷12頁、原審卷82頁）。另證人即同案
      被告吳亞陞於原審亦證述：甲○○往下走時，乙○○就追
      下在2 樓樓梯口拿燈管追打甲○○等語（原審卷70頁），
      足證乙○○因不甘在被告甲○○面前遭其夫吳亞陞毆打後
      ，見被告甲○○欲離開現場下樓之際，遂再拿日光燈管由
      樓上追下而在1 、2 樓梯間欲毆打被告甲○○而反遭被告
      甲○○以手扭扯之事實，應可確認。又乙○○遭被告甲○
      ○與在上開地點1 、2 樓樓梯間扭扯後，乙○○之右手小
      指頭指頭（與指甲接縫處）因而受瘀傷事實，業據證人乙
      ○○證述在卷（原審卷77頁），復有現場拍攝之彩色照片
      1 幀在卷可稽（原審卷99頁上方照片）。審酌被告甲○○
      僅因不滿告訴人乙○○發送簡訊之內容，即與吳亞陞凌晨
      前往乙○○上開處理論，已如前述，則被告甲○○豈有可
      能面對乙○○所持燈管欲加以毆打時，而僅以雙手消極抵
      抗之理。顯見被告甲○○辯稱：未曾與乙○○發生肢體上
      之接觸云云，不足採信。綜上，本件事證明確，被告甲○
      ○傷害犯行洵堪認定。
（二）被告甲○○不構成與吳亞陞共同傷害罪部分:
   1、公訴意旨另以: 被告甲○○因不滿乙○○於96年9 月24日
      晚間某時所發送之簡訊內容，遂與吳亞陞基於共同之傷害
      犯聯絡，與吳亞陞共同至乙○○位在高雄縣鳳山市○○街
      11 6號4 樓之5 住處，由吳亞陞當著被告甲○○面前徒手
      掌摑乙○○之臉頰、頭部等處，因認被告甲○○此部分亦
      涉有共同傷害罪云云。
   2、惟按犯罪事實應依證據認定之，無證據不得認定犯罪事實
      ；又不能證明被告犯罪者，應諭知無罪之判決；刑事訴訟
      法第154 條第2 項、第301 條第1 項分別定有明文。又告
      訴人之告訴，係以使被告受刑事訴追為目的，是其陳述是
      否與事實相符，固仍應調查其他證據以資審認（最高法院
      93年度台上字第4632號判決參照）。訊據被告甲○○堅決
      否認有何上開共同傷害或教唆吳亞陞傷害犯行，並辯稱:
      （96年9 月）24日晚間乙○○傳好幾則簡訊給我，我氣不
      過，（96年9 月）25日凌晨才透過朋友找到吳亞陞，隨即
      要吳亞陞帶我去找乙○○理論，到乙○○住處後，吳亞陞
      、乙○○2 人就發生口角，我要吳亞陞自己看著辦，就自
      己就離開等語。
   3、經查告訴人乙○○固於原審證稱：當時吳亞陞拍打我家臥
      室窗戶叫我出去，我見他後面跟著甲○○，我問吳亞陞回
      來目的，甲○○就說「你不是要打她給我看」，吳亞陞沒
      動作，甲○○就一直說「怎麼了，不敢打了嗎剛剛不是說
      要打給我看嗎」，講了4 、5 次，之後吳亞陞就猛打我的
      頭、肩膀云云（原審76、78、121 頁）。惟證人吳鈺勛（
      乙○○之子）則證稱: 大概是（96年9 月25日）凌晨1 點
      左右，當時我在睡覺，我弟弟就狂敲門，我就開門，我弟
      弟說趕快到外面，所以我就跑到外面，我就看到我媽媽與
      我爸爸在拉扯，甲○○當時站在旁邊，我沒有聽到他講甚
      麼話，因為當時我父母有在爭吵，所以沒有聽到甲○○有
      講什麼，我父母在吵時，我不知道他們在吵什麼，因為當
      時我蠻慌的等語（偵卷11-12 頁），復於原審證稱: （當
      天在4 樓你有無聽到甲○○在旁邊吆喝？）沒有聽清楚。
      （你有聽到她出聲音？）那時我要阻止我父親，沒有注意
      。（為何你在警詢製作筆錄時，你跟警察說當時甲○○有
      在旁吆喝？）可能是我在警詢時太緊張了等語（原審卷82
      頁、85頁）。另同案被告吳亞陞則於原審以證人身份亦證
      稱: 甲○○只有跟乙○○說「妳傳這個簡訊是什麼意思」
      ，乙○○沒有正面回答她，乙○○反問我是否要為這個簡
      訊的內容來跟她吵架，我說「妳傳的這個內容會被人家告
      毀謗」，講完後在生氣之下就打她兩巴掌，乙○○就喊說
      「吳鈺勛你爸爸又打我了」，所以吳鈺勛就出來了，甲○
      ○就說「這是你們夫妻間的事情，你們先處理好」，接著
      就往樓下走等語（原審卷70頁），是既無其他證據足資佐
      證被告甲○○於吳亞陞毆打乙○○時有參與毆打或在旁教
      唆吳亞陞毆打乙○○，自難僅憑乙○○上開之證述，即作
      為認定被告甲○○有參與共同毆打乙○○或教唆吳亞陞毆
      打乙○○之依據。況證人吳鈺勛亦證稱: 我記得我父親有
      打我媽媽一巴掌，我就去拉住我爸爸，叫他不要再打了，
      甲○○就跑到下面去，媽媽就去追甲○○，後來我先下去
      ，我爸爸在我之後下去，大概在2 樓的樓梯間，我就看到
      甲○○跟我媽媽在拉扯，我爸爸就抓住我媽媽，我也去抓
      我媽媽，我防止我媽媽再追下去，因為當時她（乙○○）
      情緒很激動等語（偵卷11-12 頁），足見被告甲○○因見
      吳亞陞毆打乙○○後，即欲離開現場之事實，應可確認。
      復審酌本件係因乙○○因懷疑被告與其配偶關係可能有染
      所致，其對被告之怨懟不滿已可想見，故其此部分之證詞
      是否過於誇大，則非無可能，是既未有何證據足證被告甲
      ○○當時見吳亞陞毆打乙○○後，仍留在現場參與毆打乙
      ○○或猶在現場挑唆吳亞陞再毆打乙○○，故其上開所辯
      : 其僅與吳亞陞去乙○○住處理論並未參與毆打乙○○等
      語，洵屬可信。故亦難僅憑乙○○遭吳亞陞毆打後，被告
      又在在1 、2 樓間與乙○○發生拉扯，即據遽以推認被告
      甲○○在高雄縣鳳山市○○街116 號4 樓之5 門口有與吳
      亞陞共同毆打乙○○之犯意聯絡，故公訴人認被告甲○○
      此部分亦犯共同傷害乙○○云云，則尚乏證據證明。綜上
      所述，既未有何其他證據足資佐證吳亞陞毆打告訴人乙○
      ○係由被告甲○○教唆所致，自亦難僅憑告訴人乙○○上
      開供證，即據以對被告甲○○論以共同傷害或教唆傷害之
      罪責。
參、論罪科刑及撤銷改判
一、核被告甲○○在高雄縣鳳山市○○街116 號之1 、2 樓間故
    意對乙○○用力扭扯造成其右手指（與指甲接縫處）瘀血成
    傷所為，係犯刑法第277 條第1 項之傷害罪。公訴意旨另認
    被告甲○○與吳亞陞在高雄縣鳳山市○○街116 號4 樓之5
    住處門口犯共同傷害乙○○部分，則屬犯罪不能證明，業如
    前述，惟公訴意旨認此部分與前揭傷害罪有罪部分有吸收關
    係（原審卷129 頁），屬實質上一罪，爰不另為無罪諭知。
二、原審對被告甲○○部分論罪科刑，固非無見；惟查：（1）
    原審對被告甲○○於下樓時，因先遭乙○○持日光燈管欲毆
    打未果，反遭被告甲○○在上址之1 、2 樓梯間拉扯始造成
    乙○○受傷之情節，未予認定，已有未恰。（2） 被告甲○
    ○並無證據足認有教唆吳亞陞在高雄縣鳳山市○○街116 號
    4 樓之5 住處門口傷害乙○○，而犯教唆傷害罪，原審遽認
    成立犯罪並予以科刑，亦有未合。被告上訴意旨否認有教唆
    傷害罪，指摘原判決不當，非無理由，原判決既有上開瑕疵
    ，自應由本院關於被告甲○○部分均撤銷改判。審酌被告甲
    ○○僅因不滿乙○○發送簡訊內容之細故，竟於深夜偕告訴
    人配偶吳亞陞前往乙○○住處理論，不但因而造成渠等夫妻
    間之激烈衝突，更因在樓梯間對告訴人故意扭扯，造成致其
    受有手指之傷害，行為固屬不該，惟念及其行為，所造成乙
    ○○傷勢非嚴重等一切情狀，爰量處如主文第2 項所示之刑
    ，並諭知易科罰金折算之標準。
三、同案被告吳亞陞犯傷害罪部分，均經原審判處拘役50日未經
    上訴而已確定，自不另論列，附此敘明。
據上論結，應依刑事訴訟法第369 條第1 項前段、第364 條、第
299 條第1 項前段，刑法第277 條第1 項、第41條第1 項前段，
刑法施行法第1 條之1 ，判決如主文。
本案經檢察官姜麗儒到庭執行職務。
中    華    民    國    98    年    3     月    18     日
                  刑事第八庭    審判長法  官   洪兆隆
                                      法  官   郭玫利
                                      法  官   李政庭
以上正本證明與原本無異。
不得上訴。
中    華    民    國    98    年    3     月    18     日
                                      書記官   吳福連
附錄本件判決論罪科刑法條：
中華民國刑法第277條第1項
傷害人之身體或健康者，處3 年以下有期徒刑、拘役或1 千元以
下罰金。


司法院資訊處製作；財團法人民間司法改革基金會備份。
